臺灣高等法院刑事裁定　　　　　　　　　　　　　　九十三年度毒抗字第三九六號
　　抗　告　人
　　即　被　告　甲○○
右列抗告人因毒品危害防制條例案件，不服臺灣台北地方法院中華民國九十三年九月
一日所為觀察、勒戒裁定（九十三年度毒聲字第六五一號），提起抗告，本院裁定如
左：
    主  文
抗告駁回。
    理  由
一、原裁定略以：抗告人即被告甲○○於民國九十三年四月十八日採尿前九十六小時
    內某時，在不詳地點施用第二級毒品安非他命，為警於同日下午三時許，在台北
    市○○街○段二十一巷三十五號三樓之三查獲，經採集被告之尿液送驗，結果呈
    安非他命類藥物（安非他命、甲基安非他命）陽性反應；而施用安非他命後，於
    尿液中安非他命平均可驗出之時限，約為九十六小時，因認台灣台北地方法院檢
    察署檢察官之聲請有理由，依觀察勒戒處分執行條例第三條第一項、毒品危害防
    制條例第二十條第一項之規定，裁定抗告人應送勒戒處所觀察、勒戒。
二、抗告意旨略以：本案抗告人接受警訊前，員警皆稱不必或不可以選任律師，偵訊
    時亦未告知抗告人可以選任律師，是本案警訊筆錄顯屬違法。又案發當日抗告人
    係至同案被告羅遠榮家中整理電腦線路，抗告人絕未吸食毒品，本案尿液送驗後
    呈安非他命類陽性反應，可能係與羅遠榮兄弟之尿液相互混雜所致，原裁定就此
    未予詳查，自有未合云云。
三、經查：
  (一)尿液以酵素免疫分析或薄層定性分析等方式為初步篩檢者，固具有相當之偽陽性
    可能，惟若再以精密之「氣相層析質譜儀分析法」為確認時，即係在良好的操作
    條件下，以氣相層析質譜儀作藥物及其代謝物之定性及定量分析，幾乎不會有偽
    陽性反應產生之可能，亦即如尿液中未含有煙毒之反應者，即不可能產生因藥物
    所引起之偽陽性反應（參照行政院國軍退除役官兵輔導委員會臺北榮民總醫院八
    十三年四月七日（八三）北總內字第０三０五０號函、第○三○三九號函，及法
    務部調查局第六處八十七年九月二十二日（八七）發技（一）字第八七０七一四
    九一號函）。抗告人雖否認施用安非他命犯行，惟其為台北縣政府警察局新店分
    局查獲當日即九十三年四月十八日所採集之尿液，經送請台灣檢驗科技股份有限
    公司檢驗，初步以ＥＩＡ酵素免疫分析法篩選，再以ＧＣ／ＭＳ氣相層析質譜儀
    分析法檢驗確認，呈安非他命類陽性反應，有卷附台灣檢驗科技股份有限公司九
    十三年五月五日出具之濫用藥物尿液檢驗報告影本一紙可考，抗告人所採之尿液
    既再經氣相層析質譜儀分析法確認，呈安非他命類陽性反應，顯已排除尿液有偽
    陽性反應之可能。另抗告人於偵查中辯稱其係服用咳嗽藥水，致尿液呈現毒品之
    陽性反應，惟抗告人之尿液係呈安非他命陽性反應，並非呈咳藥水所含之可待
    因成份反應，且抗告人並未舉出服用何種藥水以供檢驗，抗告人確有施用安非他
    命情事，應可認定。
  (二)次按安非他命經口服投與後，約百分之七十於二十四小時內自尿中排出，約百分
    之九十於九十六小時內自尿中排出，其檢出與投與方式、投與量、個人體質、採
    尿時間與檢測儀器之精密度等諸多因素有關，因此僅憑尿液中呈安非他命陽性反
    應，並無法確實推算吸食時間距採尿時間長短，唯依上開資料推斷，最常可能不
    會超過四日（即九十六小時），此經行政院衛生署藥物食品檢驗局八十一年二月
    八日藥檢壹字第一一五六號函示明確。抗告人係於九十三年四月十八日，為警
    採尿送驗，其尿液經鑑定有安非他命陽性反應，業如前述，則原審依此認定抗告
    人係於同日採尿當時回溯前九十六小時內，施用第二級毒品安非他命，並無不合
    。
  (三)又抗告人於台北縣政府警察局新店分局接受警訊時，確有經訊問人告知於受訊問
    時得選任辯護人及其他得行使之權利，抗告人並表示不用聘請律師在場，此有抗
    告人親自簽名捺印之警訊筆錄在卷足憑；抗告人於台灣台北地方法院檢察署接受
    檢查事務官偵訊時，檢察事務官亦曾告知抗告人上開權利，該偵訊筆錄亦經抗告
    人閱覽無訛後簽名，是抗告人所稱未被告知得選任律師云云，顯屬誤會。
  (四)抗告人固提出尿液可能與同時為警查獲之他人尿液相混雜之抗辯。按毒品尿液檢
    驗程序均係受檢人親自注入尿液於採尿瓶，並封緘捺印於採尿瓶上，非檢驗人員
    均不得任意開封，而採尿瓶上並有貼上檢體編號，得以對照受檢人之姓名，以免
    檢體與受檢人有不符之情事。本案抗告人之檢體編號為Ｇ一０三五五五，此有台
    北縣政府警察局新店分局偵辦毒品危害防制條例案被移送者姓名及代碼對照表在
    卷可稽，而前開之台灣檢驗科技股份有限公司之檢驗報告書上之檢體編號均為Ｇ
    一０三五五五，是以受檢之尿液應為抗告人之尿液無訛。且抗告人警訊時自陳：
    警方所提供之尿瓶為伊親自清洗，尿液為伊本人排放並簽名捺印封蓋等語；被告
    於警訊及偵查中亦均未爭執尿液之真實，抗告人空言否認施用毒品辯稱尿液非其
    所有，復無任何其尿液遭混雜掉包之證據可資佐證，尚不得僅以其片面猜測之詞
    ，即為其有利之認定。末查，同時為警查獲之另二名同案被告羅遠台、羅遠榮，
    渠二人之尿液均呈毒品陽性反應，其中羅遠台之尿液檢驗呈鴉片類陽性反應，亦
    有台灣檢驗科技股份有限公司之濫用藥物尿液檢驗報告附卷可稽，是本案抗告人
    之尿液檢驗報告並無錯植誤判之虞。
四、原審依據前旨，裁定抗告人應送勒戒處所觀察、勒戒，尚無不合。抗告意旨猶空
    言否認吸食毒品，顯為卸責之詞，委無可採，抗告人之抗告為無理由，應予駁回
    。
據上論斷，應依刑事訴訟法第四百十二條，裁定如主文。
中　　　華　　　民　　　國　　九十三　　年　　　十　　　月　　二十九　　日
                            臺灣高等法院刑事第二十二庭
                                審判長法  官  蔡  秀  雄
                                      法  官  周  占  春
                                      法  官  蘇  素  娥
右正本證明與原本無異。
不得再抗告。
                                      書記官  何  閣  梅
中　　　華　　　民　　　國　　九十三　　年　　　十　　　月　　二十九　　日
